臺灣高等法院刑事判決　　　　　　　 100年度上易字第1542號
上　訴　人
即　被　告　吳梅玉
上列上訴人因竊盜案件，不服臺灣臺北地方法院99年度易字第35
47號，中華民國100年4月20日第一審判決（起訴案號：臺灣臺北
地方法院檢察署99年度偵字第 23032號），提起上訴，本院判決
如下：
    主  文
原判決關於吳梅玉有罪暨定應執行刑部分，均撤銷。
吳梅玉共同犯竊盜罪，共二罪，均累犯，各處有期徒刑肆月，如
易科罰金，均以新臺幣壹仟元折算壹日，應執行有期徒刑陸月，
如易科罰金以新臺幣壹仟元折算壹日。
    理  由
一、吳梅玉於95年間曾犯恐嚇取財未遂罪，經本院以96年度上訴
    字第3273號判處有期徒刑8 月，減為有期徒刑4 月，如易科
    罰金以銀元300 元即新臺幣900 元折算1 日確定，甫於97年
    10月7 日易科罰金執行完畢。
二、詎吳梅玉不知悔改，復與其配偶即第一審共同被告簡君達（
    經原審法院判處罪刑確定）共同意圖為自己不法之所有，基
    於竊盜犯意聯絡，先後於附表編號1 、2 所示之時間、地點
    ，分別以吳梅玉負責察看有無監視錄影設備及有無他人或店
    員注意監視，由簡君達負責下手行竊，吳梅玉在旁予以掩蔽
    之方式，共同竊取附表編號1 、2 所示被害人之財物得逞。
    嗣99年9 月29日，該二人再度前往臺北市○○路○ 段34號「
    彩虹3 C 賣場」，意圖行竊，於尚未著手之際，即遭該店員
    張立忠發覺尾隨之，並請同事陳力愚報警，俟張立忠尾隨至
    臺北市○○路○ 段34號，要求簡君達稍待一下，再度報警處
    理，經警趕至現場，經簡君達同意搜索後，為警方在簡君達
    之黑色背包內當場搜獲簡君達個人及其夥同吳梅玉在臺北市
    ○○路○ 段43巷8 號1 樓「蔡家國際HTC 時尚行動館」所分
    別竊得之HTC 行動電話各1 支等贓物，再經警帶同簡君達前
    往臺北市○○○路206 號之益成當鋪起獲如附表編號1 所示
    之華碩牌筆記型電腦1 台之贓物，乃查出上情。
三、案經臺北市政府警察局中正第一分局移送臺灣臺北地方法院
    檢察署檢察官偵查起訴。
    理  由
一、按被告以外之人於審判外之言詞或書面陳述，除法律有規定
    者外，不得作為證據，刑事訴訟法第159 條第1 項定有明文
    。又被告以外之人於審判外之陳述，雖不符同法第159 條之
    1 至第159 條之4 之規定，而經當事人於審判程序同意作為
    證據，法院審酌該言詞陳述或書面陳述作成時之情況，認為
    適當者，亦得為證據；當事人、代理人或辯護人於法院調查
    證據時，知有同法第1 項不得為證據之情形，而未於言詞辯
    論終結前聲明異議者，視為有前項之同意，為同法第159 條
    之5 所明定。對於本件判決所引之被告以外之人於審判外陳
    述之證據能力，檢察官及被告吳梅玉均未爭執，且迄於本院
    言詞辯論終結時，均未聲明異議（見本院100 年9 月28日審
    判筆錄第4 至8 頁），經本院審認結果，上開證據均無違法
    取得或證明力明顯偏低之瑕疵，以之作為證據應屬適當，依
    刑事訴訟法第159 條之5 之規定，均認有證據能力。
二、訊據被告矢口否認有參與本件竊盜犯行，辯稱：伊並未夥同
    簡君達竊取本件附表編號1 、2 所示華碩牌筆記型電腦及HT
    C 行動電話機，也未負責把風，伊搞不清楚簡君達作何事，
    伊事後得知簡君達竊盜，曾要求簡君達將筆記型電腦及行動
    電話機等贓物返還店家，但簡君達並未聽從，簡君達曾對伊
    施暴，伊無法制止簡君達之竊盜及典當贓物行為云云。
三、經查：
（一）本件被告與簡君達為警查獲之時，警方確在簡君達之黑色
      背包內當場搜獲附表編號2 所示之「蔡家國際HTC 時尚行
      動館」所失竊之HTC 行動電話機，而警方帶同簡君達前往
      臺北市○○○路206 號之「益成當鋪」，亦起獲如附表編
      號1 所示之「彩虹3C賣場」遭竊之華碩牌筆記型電腦1 台
      ，有本件搜索扣押筆錄暨扣押物品目錄表、「益成當舖」
      當票及存根影本、贓物認領保管單、遭竊手機及當票照片
      可參（見臺灣臺北地方法院檢察署99年度偵字第23032 號
      偵查卷第28至43頁）。簡君達於警詢、偵訊及原審均供稱
      上述物品為其於附表編號1 、2 所示時、地行竊所得（見
      臺灣臺北地方法院檢察署99年度偵字第23032 號偵查卷宗
      第6 至8 、64、65頁；原審卷第37頁）。
（二）據證人即「彩虹3 C 賣場」店員張立忠於警訊中證稱：「
      簡君達於99年9 月12日19時10分許，與一名女子（指被告
      ）進來本公司看筆電，我們是於當天19時30分左右發現筆
      電遭竊，隨即調閱公司的監視系統，發現是遭一對男女偷
      走的」等語（見臺灣臺北地方法院檢察署99年度偵字第23
      03 2號偵查卷宗第17頁至第19頁）。經本院於100 年9 月
      28日審判期日當庭播放「彩虹3C賣場」99年9 月12日19時
      17分許之監視錄影光碟結果，本件案發當時係簡君達先抵
      達被竊之華碩牌筆記型電腦展示台前站立，被告再抵達，
      其等同時注視該電腦，兩人並彎腰靠近，似在談論，之後
      被告往左移動半腳步並四顧環視，狀似查看有無人注意簡
      君達與被告之行止，被告同時抬頭察看有無監視設備，之
      後再度移近電腦，以二人身軀擋住視線，被告注視該電腦
      並目睹簡君達將電腦摺疊後攜離，約1 、2 秒後，被告即
      跟在簡君達之後離開現場，此有本院100 年9 月28日審判
      筆錄第2 、3 頁之勘驗結果記載及所附擷取連續監視錄影
      畫面列印相片可憑。據上事證，顯見被告非但知悉簡君達
      於「彩虹3C賣場」有下手行竊華碩牌筆記型電腦之情事，
      且被告當時亦配合察看有無監視錄影設備及有無他人或店
      員注意監視，在簡君達行竊上開筆記型電腦之際，被告則
      在旁從事掩蔽簡君達犯行之行為無誤。
（三）又證人即「益成當鋪」鑑定師王匡力於檢察官偵訊時具結
      證稱：「被告二人是確實曾去過我們當鋪當過東西，因為
      典當時要核對證件，所以我對被告二人有印象，二人一次
      是來典當兩台電腦，其中的一台是此次被查獲的贓物，是
      被告二人一起來」等語（見同上偵查卷宗第79、80頁）。
      堪以認定被告係基於與簡君達共同行竊之犯罪認識與意欲
      ，而與簡君達一同進入「彩虹3C賣場」，由被告負責察看
      有無監視錄影設備及有無他人或店員注意監視，再由簡君
      達下手行竊本件華碩牌筆記型電腦，被告則在旁掩蔽簡君
      達之竊盜行為而共同參與竊盜犯罪之實行，待簡君達得手
      後，其2人再前往「益成當鋪」予以典當換取價金。被告
      簡君達於警詢、偵訊及原審供稱本案係其個人所為，被告
      並不知情，未參與把風云云，純係迴護被告之偽詞，無從
      據為被告有利之認定。
（四）關於簡君達於99年9 月26日16時，在臺北市○○路○ 段43
      巷8 號1 樓「蔡家國際HTC 時尚行動館」竊取HTC 行動電
      話1 支時，被告之行為舉止為何，經本院於100 年9 月28
      日審判期日勘驗「蔡家國際HTC 時尚行動館」99年9 月26
      日16時許之監視錄影畫面結果，其案發當時係簡君達先行
      進入店內，至行動電話機展示台前，被告緊跟在後，其等
      同時注視該展示之行動電話機，其等兩度靠近似在談論，
      中間被告有轉身環視四周，並特別注意櫃台方向人員，之
      後再轉身與簡君達共同注視展示之行動電話機，並以身體
      擋住視線，使從櫃台方向無法看清楚簡君達之動作。隨後
      ，簡君達之手有作動作並離開該展示台，被告緊接著離開
      ，此時，展示台上之行動電話機即已不見，此有本院100
      年9 月28日審判筆錄第3 、4 頁之勘驗結果記載及所附擷
      取連續監視錄影畫面列印相片可憑。而「蔡家國際HTC 時
      尚行動館」店員王寵雄於警訊中亦指證警方要求指認之被
      告及簡君達，與其所提供監視錄影資料所看到之嫌犯為相
      同之人」等語（見同上偵查卷第22、23頁）。顯見被告係
      全程目睹簡君達於「蔡家國際HTC 時尚行動館」內竊取HT
      C 行動電話機，且被告於簡君達下手行竊之前，尚先特別
      注意櫃台之店員之監視視角，於簡君達行竊之際，亦刻意
      予以擋住店員視線而予掩蔽，被告就此部分竊盜犯行，與
      簡君達有犯意聯絡及行為分擔實行無誤。簡君達於警詢、
      偵訊及原審指稱係其個人行竊本件「HTC 」行動電話機，
      被告不知情，未參與行竊云云，亦違事實，無從採為被告
      有利之證據。
（五）至被告於本院審理時雖一再辯稱其有精神疾病，吃藥之後
      ，人會變「空空」（意指神智不正常），上街也會左顧右
      盼，不能因此認定其有罪云云。惟觀諸本院上開勘驗「彩
      虹3C賣場」及「蔡家國際HTC 時尚行動館」監視錄影畫面
      結果，被告當時之環顧周遭與察看有無監視錄影設備及有
      無他人或店員注意監看，暨於簡君達行竊之時在旁予以遮
      蔽簡君達竊盜行為之舉措，均係在有正常意識狀態及明確
      目的之情況下所作成，當非被告所稱在其神智不正常或基
      於日常生活習慣而為，而被告於原審審理時，針對證人張
      立忠、王寵雄、王匡力等人之指證，更立即質疑其等未親
      眼目睹被告犯行，而要求原審勘驗監視錄影帶（見原審卷
      第37頁），顯見被告了解相關訴訟答辯及聲請證據調查權
      利之行使，其本身對於竊盜犯罪之違法性應有明確之認識
      ，其於本件竊盜犯罪實行時，未有因精神障礙或其他心智
      缺陷，致不能辨識其行為違法或欠缺依其辨識而行為之能
      力，亦無辨識行為違法或依其辨識而行為之能力，顯著減
      低等情形，本件無依刑法第19條規定諭知被告無罪或減輕
      其刑之餘地，亦併予指明
四、綜上所析，被告所辯各節，均無可採，本件事證明確，被告
    確有共同參與附表編號1 、2 所示竊盜犯罪之實行，應依法
    論罪科刑。
五、核被告所為，均係犯刑法第320 條第1 項竊盜罪。被告與簡
    君達有犯意聯絡、行為分擔，為共同正犯。被告所為如附表
    編號1 、2 所示共同竊盜犯行，時地不同，行為互異，應予
    分論併罰。又被告有事實欄所示犯罪科刑及執行完畢情形，
    有本院被告前案紀錄表可稽，被告於有期徒刑執行完畢後，
    5 年以內故意再犯本件如附表編號1 、2 所示共同竊盜罪，
    成立累犯，均應依刑法第47條第1 項規定加重其刑。
六、原審據上事證，對被告論罪科刑，固非無見，惟被告既與簡
    君達成立共犯，原判決之主文宣告卻未為被告「共同」竊盜
    之諭知，尚有未洽。又按法院不得就未經起訴之犯罪加以審
    判，而犯罪曾否起訴，應以起訴書所記載之被告及犯罪事實
    為準，觀刑事訴訟法第268 條規定及最高法院69年度臺上字
    第1802號判決意旨自明。揆諸本件起訴書犯罪事實欄之記載
    ，於99年9 月24日當日17時許，至臺北市○○路○ 段43 巷8
    號1 樓「蔡家國際HT C時尚行動館」竊取HTC 行動電話1 支
    者，僅有簡君達一人，檢察官並未起訴被告共同參與實行此
    部分竊盜犯罪，原審竟認被告就該部分犯罪亦有參與，而對
    被告論罪科刑，顯違刑事訴訟法第268 條「法院不得就未經
    起訴之犯罪審判」之規定。被告提起上訴，執詞否認犯罪，
    請求撤銷改判無罪，固無理由。惟原判決對於被告有罪諭知
    部分既有上開可議之瑕疵，即屬無可維持，爰由本院撤銷原
    判決關於被告有罪暨定應執行刑部分，並就被告被訴於附表
    編號1 、2 所示時地之共同竊盜部分予以改判。
七、爰審酌被告犯罪動機、目的、情節、所竊財物價值、對被害
    人財產損害程度，及被告犯後態度等一切情狀，各量處如主
    文第2 項所示之刑，並定應執行刑及諭知如易科罰金之折算
    標準，以示懲儆。
據上論斷，應依刑事訴訟法第369 條第1 項前段、第364 條、第
299 條第1 項，刑法第28條、第320 條第1 項、第47條第1 項、
第41條第1 項前段、第51條第5 款，刑法施行法第1 條之1 第1
項、第2 項前段，判決如主文。
本案經檢察官黃柏齡到庭執行職務。
中    華    民    國    100   年    9     月    30    日
                 刑事第二十五庭  審判長法  官  黃瑞華
                                       法  官  高玉舜
                                       法  官  陳恆寬
以上正本證明與原本無異。
不得上訴。
                                       書記官  黃家麟
中    華    民    國   100    年    10    月    5     日
附錄本案論罪科刑法條全文：
刑法第320條
意圖為自己或第三人不法之所有，而竊取他人之動產者，為竊盜
罪，處5 年以下有期徒刑、拘役或5 百元以下罰金。
意圖為自己或第三人不法之利益，而竊佔他人之不動產者，依前
項之規定處斷。
前二項之未遂犯罰之。
附表：
┌──┬──────┬──────────┬───────┬──────┬───────┐
│編號│時    間    │  犯  罪  地  點    │被害人        │  竊取贓物  │   查獲地點   │
├──┼──────┼──────────┼───────┼──────┼───────┤
│ 1  │99年9月12日1│臺北市○○區○○路1 │彩虹3C賣場    │華碩筆記型電│益成當鋪      │
│    │9時17分許   │段34號              │              │腦1台（價值 │              │
│    │            │                    │              │新臺幣3萬8千│              │
│    │            │                    │              │9百元）     │              │
├──┼──────┼──────────┼───────┼──────┼───────┤
│ 2  │99年9 月26日│臺北市○○區○○路1 │蔡家國際HTC時 │HTC行動電話1│臺北市中區八德│
│    │16時許      │段43巷8號1樓        │尚行動館      │支（價值新臺│路1段43巷口   │
│    │            │                    │              │幣8千元）   │              │
├──┼──────┼──────────┼───────┼──────┼───────┤